【裁判字號】    92,交易,147
【裁判日期】    921106
【裁判案由】    過失傷害
【裁判全文】
臺灣士林地方法院刑事判決                        九十二年度交易字第一四七號
    公  訴  人  臺灣士林地方法院檢察署檢察官
    被      告  丙○○
右列被告因過失傷害案件，經檢察官提起公訴（九十二年度偵字第六０二七號），本
院判決如左：
    主  文
丙○○從事業務之人，因業務上之過失傷害人，處拘役伍拾日，如易科罰金以參佰元
折算壹日。
    事  實
一、丙○○平日以駕車送貨為業，為從事駕駛業務之人，於民國九十一年九月二十七
    日下午四時許，駕駛車號ＡＧ—三七四二號自用小客車，沿台北市○○區○○路
    三段往東湖方向行駛，途經上揭路段四八號前交岔路口，因紅燈暫停於內側左轉
    車專用車道時，原應注意該車道僅供左轉車行駛，且汽車駕駛人於駕車行進時，
    應注意車前狀況，並隨時採取必要之安全措施，而依當時情形，又無不能注意之
    情事，詎於號誌轉為直行、左轉綠燈後，逕於左轉車道駕車直行，且疏未注意車
    前狀況，致其汽車車頭，碰撞右前方由乙○○騎乘、正在左轉之車號ＱＵＹ—九
    六九號機車左側車身，使乙○○人車倒地，乙○○因而受有左側髖臼骨折、多處
    擦傷之傷害。
二、案經乙○○告訴及由台北市政府警察局內湖分局報請台灣士林地方法院檢察署檢
    察官偵查起訴。
    理  由
一、訊之被告丙○○雖坦承於右述時間駕車經過前開路口等情不諱，惟辯稱：其駕駛
    之自小客車是由內側車道左轉，並非直行，其並未發現與告訴人乙○○之機車有
    何碰撞，是左轉時發現告訴人人車倒地，其又急著要去接孩子，所以才書立字條
    承認肇事並同意賠償云云。惟查：
  (一)被告於車禍發生後當場書寫字條記載「本人丙○○於九十一年九月二十七日下午
    十六點，於康寧路三段四八號撞倒他人（乙○○）機車，願負全責，立據人：丙○○，九十一年九月二十七日」等語，有字條一紙在卷可稽。經傳訊車禍後到場
    處理之員警甲○，其亦具結證稱「我到現場時（二車）已移到康寧路三段四八號
    前的路邊」、「丙○○、乙○○、乙○○先生的媳婦（在場）」、「被告在當場
    承認是他的車子撞到胡先生的機車，並表示願意就車禍負全責」等語（見本院九
    十二年十月六日審理筆錄），核與證人丁○○即告訴人之媳婦，於本院審理時所
    具結證稱：「（車禍發生後）我是第一個到現場」，「（問：你到現場後有無問
    你公公，二車如何碰撞？）有，但我公公還沒有回答時，被告就說是他的錯，他
    願意負責，他說他趕著要去賣場，要直行，才撞到我公公」等語（見本院九十二
    年十月六日審理筆錄第十二頁）相符。足見被告於審判外，曾自白因其趕著直行
    而碰撞告訴人之機車肇事。
  (二)而告訴人乙○○於警訊、偵查及本院訊問時，均指稱其於機車停等區等待紅燈轉
    綠，車禍之發生是因騎乘機車左轉時，被告於最內側左轉車道直行，所以發生碰
    撞等語。且告訴人因車禍而受有左側髖臼骨折、多處擦傷之傷害，亦有財團法人
    康寧醫院診斷證明書一紙存卷可參。足見被告審判外之自白，與事實相符。
  (三)而被告平日係任職於愛之味公司，駕駛貨車配送牛奶為業，此據被告於本院審理
    時自承在卷。
  (四)被告雖辯稱：車禍發生後，其因為急著去接小孩，所以才立下字條希望趕快離開
    ，實際上其係左轉而非直行，且並未碰撞告訴人機車云云。惟查，徵諸實際被告
    簽立前開字條後，並非立即離開去接小孩，而是與告訴人之媳婦丁○○一起陪同
    告訴人前往康寧醫院就醫，至晚間八時許才離開等情，已據證人丁○○於本院證
    述甚明（見本院九十二年十月六日審理筆錄第十四頁），被告如確未碰撞告訴人
    機車，實無書立前開字條承諾負全部賠償責任之必要；況依卷附現場照片所示，
    被告行駛之最內側車道為專供左轉車行駛之車道，而機車停等區係位於中間車道
    ，設若被告與告訴人均係左轉而行，二車發生碰撞之機率應微乎其微；再參被告
    於審判外，係向證人丁○○自白其係「直行」而發生碰撞，堪認被告辯稱車禍發
    生當日其行向係左轉而非直行一節，不足採信。
  (五)而告訴人雖指稱被告係「闖紅燈」直行云云，惟查證人即警員甲○證稱該路口號
    誌時相為「第一個時相是綠燈直行，左轉紅燈；第二個時相是左轉及直行均為綠
    燈；第三個時相是左轉綠燈及直行紅燈」等語（見本院九十二年十月六日審理筆
    錄第十九頁），而告訴人於偵查中自稱「我要往康寧路方向走，我車子是停在機
    車停等區，等左轉燈一亮時，我要左轉」等語（見偵卷第三六頁，九十二年七月
    十七日偵查筆錄），參互以觀，堪認告訴人停車於機車停等區時，號誌為第一時
    相（因為三時相中僅第一時相左轉為紅燈，第二、三時相左轉均為綠燈），則告
    訴人見第二時相左轉號誌綠燈亮起時，即起步左轉，斯時直行號誌應為綠燈而非
    紅燈。是告訴人指稱被告闖紅燈一節，核與號誌時相不符，尚難採信。是本院並
    未認定被告闖紅燈，特此說明。
  (六)按駕駛人駕駛汽車，應遵守道路交通標誌、標線、號誌之指示；且汽車行駛時，
    駕駛人應注意車前狀況，並隨時採取必要之安全措施，道路交通安全規則第九十
    條、第九十四條第三項有明文規定。被告身為汽車駕駛人自應注意上開規定，且
    肇事時為日間，客觀上並無不能注意之情事，乃被告竟未注意遵守上開規定，於
    左轉車專用車道直行，且疏未注意右前方有告訴人之機車正在左轉，致生本件車
    禍，被告自有過失。而告訴人確因本件車禍而受傷，是告訴人受傷之結果，與被
    告之過失行為，即有相當因果關係。
  綜上所述，本件事證已臻明確，被告之犯行已堪認定，應予依法論科。
二、按刑法上所謂業務，係指個人基於其社會地位繼續反覆所執行之事務，包括主要
    業務及其附隨之準備工作與輔助事務在內（最高法院八十九年台上字第八０七五
    號判例參照），被告主要業務係配送牛奶，每日工作內容即為駕駛小貨車載運牛
    奶，以執行其配送牛奶之業務有關之準備工作、輔助事務，是駕駛行為亦屬其附
    隨之業務。而從事駕駛業務之人，對於駕駛中發生危險之認識能力，較一般人強
    ，故法律上課以較高之注意義務，換言之，其避免發生駕駛危險之期待可能性較
    常人為高，故其違反注意義務之可責性自亦較重，故不論其駕駛之車種，亦不問
    其駕車之目的，只須其具有反覆繼續性，均不失為業務上之行為。查被告平日既
    係駕車送貨為業，係以駕駛為附隨業務之人，其於下班後駕駛自用小客車之行為
    ，依前開說明，仍屬刑法上所謂之業務行為，其過失自應以業務過失論處。核被
    告所為，係犯刑法第二百八十四條第二項前段業務過失傷害罪，檢察官認被告係
    犯刑法第二百八十四條第一項前段過失傷害罪，起訴法條容有未洽，應予變更。
    被告於警員不知誰為肇事人前，坦承肇事並接受裁判，符合自首之要件，應依法
    減輕其刑。爰審酌被告犯罪後否認犯行，且尚未與告訴人達成和解賠償，並斟酌
    被告過失程度、告訴人所受傷害等及其他一切情狀，量處如主文所示之刑，並諭
    知易科罰金之折算標準。
據上論斷，應依刑事訴訟法第二百九十九條第一項前段、第三百條，刑法第二百八十
四條第二項前段、第四十一條第一項、第六十二條前段，罰金罰鍰提高標準條例第一
條前段、第二條，判決如主文。
本案經檢察官吳怡明到庭執行職務
中      華      民國      九十二      年      十一    月    六    日
                                臺灣士林地方法院交通法庭
                                    審判長法  官  趙  文  卿
                                          法  官  李  昆  霖
                                          法  官  洪  慕  芳
右正本證明與原本無異。
如不服本判決，應於判決送達後十日內，向本院提出上訴狀。
                                          書記官  趙  彩  彤
中      華      民      國      九十二      年      十一    月    十    日
附錄本判決論罪科刑依據之法條：
刑法第二百八十四條第二項前段：
  從事業務之人，因業務上之過失傷害人者，處一年以下有期徒刑、拘役或一千元以
  下罰金。


司法院資訊處製作；財團法人民間司法改革基金會備份。
